臺灣板橋地方法院刑事判決　　　　　　　　　　　　九十三年度訴字第一九四０號
　　公　訴　人　臺灣板橋地方法院檢察署檢察官
　　被　　　告　甲○○
　　指定辯護人?本院公設辯護人乙○○
右列被告因強盜等案件，經檢察官提起公訴（九十二年度偵緝字第二０三七號、二０
三八號、九十三年度偵字第五七六二號、第五七六三號、第七二六三號），本院判決
如左：
    主  文
甲○○動產擔保之債務人，意圖不法之利益，將標的物出質，致生損害於債權人，處
拘役伍拾日，如易科罰金，以佰元折算壹日。又共同意圖為自己不法之所有，以詐
術使人將本人之物交付，處有期徒刑捌月。又連續意圖為自己不法之所有，攜帶兇器
，以脅迫至使不能抗拒，而取他人之物，處有期徒刑捌年，扣案之水果刀壹把沒收。
又毀損他人之汽車保險桿及水箱，足以生損害於他人，處拘役肆拾日，如易科罰金，
以佰元折算壹日。應執行拘役捌拾日，如易科罰金，以佰元折算壹日；有期徒刑
捌年陸月，扣案之水果刀壹把沒收。
被訴搶奪及恐嚇取財部分公訴不受理。
    事  實
一、甲○○於民國八十三年間因違反麻醉藥品管理條例案件，經本院以八十三年度訴
    字第二五○六號判決判處有期徒刑一年二月確定，刑期自八十五年七月二十日起
    算，指揮執行完畢日期為八十六年二月五日。又因妨害風化案件，經本院以八十
    五年度易緝字第一五○號判決判處有期徒刑七年確定，接續上開案件執行，指揮
    書執行完畢日期為九十三年二月五日。復因違反麻醉藥品管理條例案件，經本院
    以八十五年度易字第八三一六號判決判處有期徒刑六月確定，接續上開案件執行
    ，指揮書執行完畢日期為九十三年八月五日，於八十九年五月十九日假釋交付保
    護管束，觀護結束日期為九十五年二月十六日（八十九年九月二十日起至九十一
    年六月十二日執行感訓處分）。在保護管束期間內，為下列行為（本件不構成累
    犯）：
  (一)九十二年四月十一日，在甲○○位於臺北縣新莊市○○路一二九巷十二號住處內
    ，以動產擔保交易附條件買賣之方式，向裕信汽車股份有限公司（下稱裕信公司
    ）購買車號２５７５─ＦＬ號自用小客車一部，為動產擔保交易之債務人。約定
    頭期款新臺幣（下同）九萬元，其餘分期付款價金為二十九萬九千七百十二元，
    共分二十四期給付，自九十二年五月十三日起至九十四年四月十三日止，每月一
    期，每期付款一萬二千四百八十八元，標的物存放地點為臺北縣新莊市○○路一
    二九巷十二號，在價金未付清之前，標的物所有權仍屬於出賣人所有，買受人僅
    得依約占有使用，不得任意遷移或為其他處分。詎甲○○意圖為自己不法之利益
    ，在給付頭期款，取得標的物後，即拒不付款，旋於九十二年五月間某日，將前
    開自用小客車典當於臺北縣永和市○○○路上之某當鋪，致裕信公司追索無著而
    受有損害。
  (二)甲○○明知不詳姓名年籍之成年男子於報紙所刊登「借錢找我，免還」之廣告，
    係委託其承租汽車，供詐欺集團作為非法轉賣以詐騙第三人財物之用，竟仍因施
    用毒品缺錢花用，透過報上所登載之電話與該犯罪集團聯絡後，基於共同意圖為
    自己不法所有之犯意聯絡，依該犯罪集團成員之指示，於九十二年六月三日二十
    時五十分許，前往戊○○所設立，位於臺北縣蘆洲市○○路三六八號之「永順汽
    車租賃有限公司」，假意承租戊○○所有之車牌號碼ＤＴ─９６９０號自用小客
    車，使戊○○陷於錯誤，將該車交付給甲○○使用，甲○○取得上開車輛旋即將
    之交付予在前開汽車租賃公司門外等候之不詳姓名年籍之犯罪集團成員，並取得
    一萬五千元之報酬。嗣不詳姓名年籍之犯罪集團成員，基於行使偽造特種文書與
    意圖為自己不法所有之犯意，於同年月九日某時，駕駛上開車輛並持偽造之戊○○
    立位於臺北市○○路○段一號之「大愛中古車行」向庚○○兜售上開車輛，致使
    庚○○陷於錯誤，誤以為係「戊○○」本人欲出售前開車輛，乃同意以二十二萬
    五千元購買，並以自己名義開立同額之支票一紙交予前開不詳姓名年籍之犯罪集
    團成員。嗣因前開車輛租期屆至，而甲○○未歸還車輛，戊○○驚覺有異，乃四
    處查訪，方於庚○○所開設之前述車行發現上開車輛，報警處理，始悉上情。
  (三)甲○○與丙○○因電話交友而認識，於九十二年十一月二十一日凌晨三時許，二
　　人相約外出，因甲○○向丙○○佯稱：要找朋友且路況較熟，丙○○乃同意由甲○○駕駛其母親所有之車號６６８３─ＤＧ號自用小客車，而其則坐於車內陪同
    甲○○前往尋友。詎甲○○於行經臺北縣新莊市大漢橋口附近某巷內時，竟意圖
    為自己不法之所有，在車上，從其所攜之手提包內拿出預藏客觀上足對人之生命
    、身體構成威脅之水果刀一把（未扣案），以言語稱「我是逃犯，要找人一起死
    ，要殺死你」等脅迫方式，威脅丙○○，至使丙○○不敢抗拒，倉皇下車逃跑，
    任由甲○○自行取走置放於車內之現金二萬元並駕駛上開車輛離開現場，後因丙○○一再以電話向甲○○表明其家中困境並懇求還車，甲○○乃於隔日凌晨一時
    許，將該車停於新竹市○○路○段梅園網咖巷子，由丙○○自行前往取回。嗣於
    同年十二月十六日，被告因另案強盜案件為警逮捕，丙○○於觀看電視報導後認
    出被告，乃向警方報案，始悉上情。甲○○承前意圖為自己不法所有之概括犯意
    ，於九十二年十二月十五日十二時許，在新竹市○○路清華大學前某十元商店，
    購買水果刀一把（刀刃長十三點五公分、刀柄長十點五公分），並藏放於上衣內
    ，同日十四時許，前往新竹市○○路○段一六一號「大昕汽車公司」，向該公司
    業務部經理丁○○表明要購買車輛，要求試車，丁○○乃提供公司所有，車號３
    ７３０─ＨＣ號試乘車予甲○○駕駛，並進入車內陪同試乘。於同日十五時三十
    分許，甲○○試駕該車，行經新竹市○道○路與建美路口時，即將該車停靠於路
    邊，從上衣內側口袋中拿出其所有，預藏於口袋內客觀上足供作兇器使用之水果
    刀一把，指向丁○○胸前，稱：「我是通緝犯，不想傷人，請你下車」等語，脅
    迫丁○○，至使丁○○不能抗拒，自行下車，任由甲○○駕駛該車離開現場，丁○○下車後，因請同業協尋該車無著，乃報警處理。嗣於同日二十二時十五分許
    ，甲○○駕駛該車行經新竹市○○○路與光復路口時，為警發現尾隨，並於新竹
    市○道○路與慈雲路口，利用甲○○停紅燈之際，將巡邏車停於該車前方阻止去
    向，並喝令甲○○下車。詎甲○○為求逃逸，竟另起毀損他人財物之犯意，先往
    前衝撞警車後，再倒車衝撞是時停於後方，由許志祥所駕駛之車號ＨＦ─８２７
    １號自用小客車，及姜蔣桂香所有，由姜鴻祈所駕駛之車號２Ｐ─２８９６號自
    用小客車，致車牌號碼ＨＦ─８２７１號自用小客車右前方葉子板凹陷（車號Ｈ
    Ｆ─８２７１號自小客車毀損部分，未據告訴）；車牌號碼２Ｐ─２８９６號自
    用小客車右前方保險桿撞歪、水箱內凹、後保險桿撞傷，足以生損害於姜鴻祈，
    甲○○倒車衝撞後，即往新竹縣方向逃逸，員警見狀即對空鳴槍，惟甲○○仍未
    停車，警方遂對甲○○所駕車輛之車輪射擊以阻其逃逸，致該車右前車輪輪胎及
    甲○○之右大腿及右手掌受到槍擊，嗣甲○○駕該車逃逸至新竹縣竹北市○○道
    路經國橋出口處時，因該車車輪爆胎翻覆，甲○○即爬出車外步行逃逸，而在翻
    覆處對向車道之民宅旁，為在後追捕之警方所逮獲，並查獲車牌號碼３７３０─
    ＨＣ號自用小客車一部、及扣得其所有供強盜財物所用之水果刀一把。
二、案經裕信公司告訴、戊○○與庚○○訴由臺北縣政府警察局蘆洲分局報請、丁○○與姜鴻祈訴由新竹市警察局第二分局報由臺灣新竹地方法院檢察署呈請臺灣高
    等法院檢察署檢察長令轉臺灣板橋地方法院檢察署偵辦。
   ?z ??
甲、有罪部分：
一、訊據被告甲○○固不否認違反動產擔保交易法及毀損車牌號碼２Ｐ─２８９６號
    自用小客車之行為，惟否認有詐欺及強盜行為，辯稱伊看廣告後依指示去租車，
    但不知道車子交給該人之後，對方如何處理車子，並無任何詐欺意圖；伊有得到
    丙○○之同意，而借用車號６６８３─ＤＧ號自用小客車，當時並無持水果刀，
    事後有返還該車給被害人，被害人遺留之手機、皮包，伊有請計程車司機歸還；
    伊雖然以試車名義強行將丁○○持有之車輛開走，但並未持水果刀，伊只是作假
    動作而已云云。辯護人為被告辯稱，由告訴人丁○○之證詞可知，被告並無以刀
    架住被害人，且告訴人丁○○深知車輛有保險，縱使被搶或毀損，保險公司亦會
    全額理賠，是告訴人丁○○經估算公司並無損失後，決定選擇人身安全而不想抵
    抗非不能抵抗。又依證人丙○○之證詞可知被告本意是借用車子，且事後雙方保
    持聯絡，被告嗣後將車輛歸還被害人，足證被告並無不法意圖云云。經查：
  (一)被告對於事實欄一之(一)所述之時地，以分期付款方式購買車號２７２５─ＦＬ號
    自用小客車，僅付頭期款九萬元，之後分期付款未付，並將之典當等情自白不諱
    ，核與告訴代理人李豫凡於警詢中之證詞相符（請參見九十二度偵字第一八一一
    三號第四至第八頁），復有動產擔保交易登記申請書、附條件賣賣契約書、存證
    信函影本各一份在卷足稽。被告自白核與事實相符。
  (二)被告於事實欄一之(二)所述之時間，至「永順汽車租賃公司」承租車號ＤＴ─９６
    ９０號自用小客車等情，業據被害人戊○○於警詢中指述明確（九十二年度核退
    字第八五一三號卷第二至四頁），且有汽車租賃切結書、本票影本各一張附卷可
    證，並經被告自承在卷。而該車號ＤＴ─９６９０號，由一名自稱戊○○之成年
    賣合約書影本、支票影本、行車執照影本、汽機車各項異動登記書影本、偽造之
    國民
    車交給不詳年籍之成年男子後，該男子所屬犯罪集團旋即將該車處分牟利無訛。
    被告因缺錢購買毒品，竟於看到報紙廣告後，依報上所載電話聯絡，依不詳姓名
    年籍之成年男子之指示，前往「永順汽車租賃有限公司」租車後，立即將車子交
    給該名人士，被告對該人一無所知，甚至連聯絡電話亦無，如何取回車子亦無約
    定，該陌生男子以登廣告方式請人代為承租車輛，並支付一萬五千元之報酬，行
    為詭異，不難想像其確有不法之意圖，因而不願親自出面承租汽車。衡情被告乃
    智慮成熟之成年人，已有相當社會閱歷，見此怪異行徑，焉會不知對方有不法所
    有之圖謀，竟仍以訂立租賃契約之方式騙取戊○○交付該車後，擅自處分獲利，
    被告辯稱其未參與共同詐欺取財之行為，要無足信。
  (三)刑法上之搶奪罪，其為奪取他人所有物雖與強盜罪無殊，但搶奪行為僅指乘人不
    及抗拒而為奪取者而言，如果施用強暴脅迫使人不能抗拒而為奪取，即應成立強
    盜之罪。至所謂強暴脅迫手段，祇須抑壓被害人之抗拒，足以喪失其意思自由為
    已足，縱令被害人實際並無抗拒行為，仍於強盜罪之成立，不生影響（最高法院
    二十年非字第八四號判例可資參照）。查，被告藉由電話交友認識被害人丙○○，假借尋友之機會，讓丙○○同意其坐於駕駛座後，竟掏出預藏水果刀一把，
    稱伊是通緝犯，今天想殺人等言語，至使被害人丙○○內心驚恐不已，深怕有性
    命之危而不能抗拒，一心只想遠離被告保全性命，並藉安撫被告之際趕緊下車，
    任由被告自行將汽車及車內現金二萬元取走，有丙○○到庭結證證詞為據，可見
    被害人丙○○意識自由完全受壓抑，無出借車子之意，被告辯稱丙○○同意借車
    給伊之詞，顯然荒誕無稽。又倘若被告並無強盜丙○○持有之上開車輛及金錢之
    不法意圖，何以在被害人倉皇逃走之際，將上開車輛逕自駛走，並將被害人置於
    車內之現金二萬元花用殆盡，被告有強盜之不法所有意圖應屬無訛。復觀諸丙○○乃一年輕女子，遇成年男子持刀威脅，焉有反抗之能力可言。再依被害人所言
    ，伊是下車之後循線到二人碰面之汽車旅館內，找到被告之行動電話號碼後，再
    根據行動電話與被告一再聯繫，幾經懇求後被告才先將手機、鑰匙叫計程車司機
    歸還，直到第二天被告才通知被害人到新竹取車等情，是被告事後雖歸還車輛，
    然是因被害人丙○○不斷哀求及交涉，並非於強盜之初即有歸還之意思，況被告
    雖於事後歸還車輛，亦不能據此率爾認定其行為之初並無不法所有意圖。是被告
    手持水果刀，並以言語表示欲加害被害人丙○○生命之脅迫手段，至使被害人丙○○無法抗拒，不得不由被告取走汽車及現金二萬元，甚為彰顯。被告於警詢
    中自承持水果刀搶走車號３７３０─ＨＣ號試乘車，目的是想要賣掉獲取利益等
    語（請參見臺灣新竹地方法院檢察署九十二年度偵字第六二四九號卷第五頁），
    又被告事先在清華大學附近之十元商店，以十元購買水果刀一把，嗣後前往「大
    昕汽車公司」以試車為理由，要業務經理丁○○陪同在外試車，在行經新竹市○
    道○路與建美路口之時，被告將車子停在路旁，翻開外套露出水果刀一把，要求
    告訴人丁○○下車等情，業據被告於偵查中供認不諱（請參見臺灣新竹地方法院
    檢察署九十二年度偵字第六二四九號卷第六十三頁）。告訴人丁○○於本院到庭
    證稱，當時被告以試車為由，由伊陪同出外試車，被告於行經公道五路口時，突
    然拿出一把水果刀指向伊胸前，稱是通緝犯不想傷人，請伊下車等語，有證人丁○○於本院結證之證詞可憑，與被告警詢及偵查中自白互核相符。被告於本院審
    理時改稱並無手持水果刀只是做作假動作一詞，乃是卸責之言，並無可信。依當
    時情勢觀之，被告持水果刀指向告訴人丁○○胸前，丁○○身體上、精神上已受
    相當之壓迫，意思自由已被壓抑，不能期待告訴人冒著生命危險與被告奮力抵抗
    ，始謂達「至使不能抗拒」之程度。由上可見證人丁○○是因被告持可為兇器使
    用之水果刀之脅迫行為，至使不能抗拒而不得已由被告取走該試乘車，而非因為
    大昕汽車公司有事先向保險公司投保，所以認為公司無損失而不想抗拒任由被告
    取走該車。保險契約是被害人降低損害之避險方式，焉能謂在被害人有保險理賠
    之情形下，被告持刀強取他人之汽車時，即不構成強盜行為，辯護人為被告辯解
    之詞，顯不足採。是被告該部分犯行亦堪予認定。末者，被告對於前揭時地，為
    逃避警車之追緝，而臨時起意衝撞姜蔣桂香所有，由姜鴻祈使用車號２Ｐ─２８
    ９６自用小客車，致該車受有右前方保險桿撞歪、水箱內凹、後保險桿撞傷等情
    ，有姜鴻祈警詢中之指述、道路交通事故現場圖二份、道路交通事故調查報告表
    、車籍作業系統─查詢認可資料、汽車估價單各一份、現場照片二十三張為證，
    堪信為真實。被告犯行洵堪認定，應依法論科。
二、按刑法第三百二十一條第一項第三款之攜帶兇器竊盜罪，係以行為人攜帶兇器竊
    盜為其加重條件，此所謂兇器，其種類並無限制，凡客觀上足對人之生命、身體
    、安全構成威脅，具有危險性之兇器均屬之，且祇須行竊時攜帶此種具有危險性
    之兇器為已足，並不以攜帶之初有行兇之意圖為必要。（最高法院七十九年台上
    字第五二五三號判例可資參照。）水果刀足以對人生命、身體造成危害，自為兇
    器之一種。核被告甲○○所為係犯動產擔保交易法第三十八條之罪、刑法第三百
    三十九條第一項之詐欺取財罪、同法第三百三十條第一項加重強盜罪、同法第三
    百五十四條毀損罪。現行刑法關於正犯、從犯之區別，係以其主觀之犯意及客觀
    之犯行為標準，凡以自己犯罪之意思而參與犯罪，無論其所參與者是否犯罪構成
    要件之行為，皆為正犯，其以幫助他人犯罪之意思而參與犯罪，其所參與者，苟
    係犯罪構成要件之行為，亦為正犯，必以幫助他人犯罪之意思而參與犯罪，其所
    參與者又為犯罪構成要件以外之行為，始為從犯。最高法院二十五年上字第二二
    五三號判例意旨可參。被告與不詳姓名年籍之成年男子間就佯裝向戊○○租借車
    號ＤＴ─９６９０號自用小汽車，嗣後將之轉售牟利之詐欺取財行為，彼此間有
    犯意聯絡，且由被告出面向戊○○施以詐術，被告親自參與構成要件行為，依上
    開判例意旨，應為共同正犯，非為幫助犯，公訴人似有誤會，併予敘明。又被告
    自始即以佯稱租用車輛作為掩飾，絲毫無歸還車輛之意，其以簽訂汽車租賃契約
    之方式詐騙告訴人戊○○，使告訴人戊○○誤信被告有意承租該車而交付，此應
    構成刑法第三百三十九條第一項之詐欺取財罪，而非同法第三百三十五條第一項
    之侵占罪，公訴人同時引用上開二法條，亦有誤解，併予敘明。又被告持水果刀
    強盜丙○○、丁○○之財物，時間緊接，所犯罪名相同，顯係出於概括之犯意為
    之，為連續犯，爰依刑法第五十六條之規定以一罪論，並加重其刑。被告所犯上
    開動產擔保交易法第三十八條之罪、刑法第三百三十九條第一項之詐欺取財罪、
    同法第三百三十條第一項加重強盜罪、同法第三百五十四條毀損罪，犯意各別、
    行為不同，應分論併罰。原審酌被告素行不佳、雖未構成累犯惟前科累累、年富
    力強竟不思上進，竟因缺錢購買毒品，而犯下詐欺、連續強盜他人財物等犯行、
    對社會治安危害甚大、犯後仍否認犯行等一切情狀，分別量處如主文所示之刑，
    定其應執行之刑，以資懲戒，拘役部分則諭知易科罰金之折算標準。扣案之水果
    刀一把，為被告所有供強盜所用之物，業據被告於警詢及偵查中供認不諱，依刑
    法第三十八條第一項第二款規定宣告沒收。
乙、公訴不受理部分：
一、公訴意旨略以：被告甲○○因缺錢花用，竟基於意圖為自己不法所有之犯意，於
    九十二年十二月二日十二時許，在臺北縣新莊市○○路六六號「國都汽車股份有
    限公司」，向該公司業務專員己○○表明要購買車輛要求試車，己○○不疑有他
    ，乃交付公司所有停於門口之車號３５５２─ＦＥ號試乘車之鑰匙予甲○○，詎
    甲○○於取得鑰匙後，即進入車內，趁己○○在填寫甲○○之資料，尚未進入車
    輛右前座而未及防備之際，發動引擎駕駛前開車輛迅速逃逸。甲○○得手後，復
    基於意圖為自己不法所有之概括犯意，於翌（三）日起，連續撥打行動電話予己○○，以言語：若不交付二十萬元，即要燒車等詞，恫嚇己○○，致使己○○心
    生畏懼，嗣經數度議價後，甲○○同意己○○以一萬元之代價贖回前開車輛，雙
    方約於臺北縣樹林市之屠宰場見面，然甲○○未出現故未取得金錢。實則，甲○○已於同年月四日，委託年籍資料不詳之「陳佳泉」，以十五萬元之價格出售前
    開車輛，並交付車輛予「陳佳泉」處理。因認被告涉有刑法第三百二十五條第一
    項搶奪罪嫌及同法第三百四十六條第一項恐嚇取財罪嫌。
二、按同一案件繫屬於有管轄權之數法院者，由繫屬在先之法院審判之，不得審判之
    法院應諭知不受理之判決，並得不經言詞辯論為之，刑事訴訟法第三百零三條第
    七款、第八條、第三百零七條分別定有明文。
三、查被告就於九十二年十二月二日十二時許，至臺北縣新莊市○○路六十六號「國
    都汽車股份有限公司新莊營業所」門市處，向業務員己○○佯稱購買自小客車，
    趁己○○不注意時，搶走車號３５５２─ＦＥ號自小客車等情，涉有刑法第三百
    二十五條第一項搶奪犯嫌，經臺灣臺北地方法院檢察署檢察官於九十三年八月三
    十一日提出公訴（九十三年度偵字第五○六○號、第七六八五號、第七七九二號
    ），於九十三年九月二十一日繫屬於臺灣臺北地方法院（九十三年度訴字第一二
    六七號），尚在審理中，有臺灣高等法院被告全國前案紀錄表及本院查詢電話紀
    錄可稽。公訴人於九十三年八月三十日起訴被告之本件搶奪、恐嚇取財犯行（於
    九十三年十月二十二日繫屬於本院），與前揭繫屬於臺灣臺北地方法院之被告搶
    奪犯行，為同一案件，從而公訴人向本院起訴即有不合，依照上開說明，本件被
    告被訴搶奪及恐嚇取財部分，應為不受理之諭知。
據上論斷，應依刑事訴訟法第二百九十九條第一項前段、第三百零三條第七款，動產
擔保交易法第三十八條，刑法第二十八條、第五十六條、第三百三十九條第一項、第
三百三十條第一項、第三百五十四條、第五十一條第五款、第六款、第四十一條第一
項前段、第三十八條第一項第二款，罰金罰鍰提高標準條例第一條前段、第二條，判
決如主文。
本案經檢察官鄧媛到庭執行職務。
中　　　華　　　民　　　國　　九十三　　年　　 十二 　　月　　二十七　　日
                              臺灣板橋地方法院刑事第六庭
                                  審判長法  官    王敏慧
                                  ???法?官    張江澤
                                  ???法?官    絲鈺雲
右正本證明與原本無異
如不服本判決應於送達後十日內向本院提出上訴狀
                             ???     書記官 ? 許清秋
中　　　華　　　民　　　國　　九十四　　年　　 一 　　月　　　五???　日
附錄本案論罪科刑法條全文：
動產擔保交易法第三十八條
動產擔保交易之債務人，意圖不法之利益，將標的物遷移、出賣、出質、移轉、抵押
或為其他處分，致生損害於債權人者，處三年以下有期徒刑、拘役或科或併科六千元
以下之罰金。
刑 法第三百三十條
犯強盜罪而有第三百二十一條第一項各款情形之一者，處七年以上有期徒刑。
前項之未遂犯罰之。
刑法第三百三十九條
意圖為自己或第三人不法之所有，以詐術使人將本人或第三人之物交付者，處五年以
下有期徒刑、拘役或科或併科一千元以下罰金。
以前項方法得財產上不法之利益或使第三人得之者，亦同。
前二項之未遂犯罰之。
刑法第三百五十四條
毀棄、損壞前二條以外之他人之物或致令不堪用，足以生損害於公眾或他人者，處二
年以下有期徒刑、拘役或五百元以下罰金。
